臺灣屏東地方法院民事判決　九十三年度訴字第一一九號
　　原　　　告　丁○○
　　訴訟代理人　葉銘進律師
　　被　　　告　乙○
　　　　　　　　甲○○
　　訴訟代理人　丙○○
右當事人間拆屋還地事件，本院於民國九十三年六月二十三日言詞辯論終結，判決如
左：
    主      文
被告甲○○應將坐落屏東縣潮州鎮○○○段一四二地號土地、同段一四五地號土地上
如附圖所示編號Ａ部分面積四二一平方公尺、編號Ｂ部分面積十九平方公尺之地上物
即鐵皮房屋拆除，並與被告乙○將系爭土地交還原告。
原告其餘之訴駁回。
訴訟費用由被告負擔。
本判決於原告以新台幣貳拾陸萬肆仟元供擔保後得假執行，但被告如於執行標的物
交付前，以新台幣柒拾玖萬貳仟元為原告預供擔保，得免為假執行。
原告其餘假執行之聲請駁回。
    事實及理由
一、原告起訴主張：坐落屏東縣潮州鎮○○○段一四二地號土地、同段一四五地號土
    地（下稱系爭土地）為原告所有，被告甲○○於系爭土地上建有如附圖所示編號
    Ａ部分面積四二一平方公尺、編號Ｂ部分面積十九平方公尺之未保存登記鐵皮房
    屋（下稱系爭鐵皮屋），並由被告共同於系爭土地上無權占用使用，爰依民法第
    七百六十七條之規定，提起本件訴訟。於本院聲明：被告應將系爭土地上如附圖
    所示編號Ａ部分面積四二一平方公尺、編號Ｂ部分面積十九平方公尺之地上物即
    鐵皮房屋拆除，並將系爭土地交還原告；願供擔保請准宣告假執行。
二、被告則以：伊等自民國七十二年八月二十二日起即占有系爭土地迄今，系爭鐵皮
    屋為甲○○所興建，爰依民法第七百六十九條、第七百七十條、第七百七十二條
    之規定，取得地上權之權利，被告之占有系爭土地為合法有權占有等語。於本院
    聲明：原告之訴駁回；如受不利判決，願供擔保請准宣告免為假執行。
三、原告主張系爭土地為原告所有及甲○○於系爭土地上建有系爭鐵皮屋，並由被告
    共同於系爭土地上占用使用之事實，業據其提出土地登記謄本及照片各一份為證
    （見本院卷第九至十一頁），且為被告所不爭執（見本院卷第一００頁），並提
    出之房屋稅籍證明書、臺灣電力公司屏東區營業處用電繳費證明書各一份為證（
    見本院卷第三四至三六頁），復有本院依職權勘驗現場之勘驗筆錄及委託屏東縣
    潮州地政事務所測量之土地複丈成果圖在卷可稽（見本院卷第九九至一０四頁）
    ，此部分堪信為真實。
四、原告主張被告為無權占有使用系爭土地等語，則為被告所否認，並以前揭情詞置
    辯。是本件兩造爭執者為：被告是否有權占有系爭土地？經查：
  (一)按主張因時效取得地上權者，須以行使地上權之意思而占有他人之土地，經過一
    定之期間，始得請求登記為地上權人。而占有人在他人土地上有建築物或其他工
    作物或竹木之原因，或係本於所有權之意思或係基於無權占有之意思，或基於越
    界建築使用，或界址不明致誤認他人土地為自己所有，或因不知為他人土地而誤
    為占有使用，或基於借用之意思，不一而足，非必皆以行使地上權之意思而占有
    ，尚不能僅以占有人在他人土地上有建築物或其他工作物或竹木之客觀事實，即
    認占有人主觀上係基於行使地上權之意思而占有，最高法院九十一年度台上字第
    二二二五號判決參照。
  (二)被告抗辯系爭土地為被告乙○於七十二年間向訴外人余丁贊所購買，並於七十二
    年八月二十二日起即占有使用系爭土地等語，並提出土地買賣契約書一份為證（
    見本院卷第六二頁、第九二至九四頁），是被告占有系爭土地顯非基於行使地上
    權之意思而占有，而係基於行使所有權人之意思而占有，依前揭說明，被告顯然
    不符合因時效取得地上權之要件，是被告抗辯因時效取得地上權，屬有權占有云
    云，並無可採。
  (三)綜上所述，原告主張被告為無權占有之事實，自屬可信。被告抗辯占有系爭土地
    並非無權占有云云，應無可採。
五、按所有人對於無權占有或侵奪其所有物者，得請求返還之。對於妨害其所有權者
    ，得請求除去之。有妨害其所有權之虞者，得請求防止之，民法第七百六十七條
    定有明文。又按房屋之拆除，為事實上之處分行為，未經辦理所有權第一次登記
    之建物，僅所有人或有事實上處分權之人，方有拆除之權限，最高法院九十二年
    度台上字第一六０四號判決參照。查附圖所示編號Ａ部分面積四二一平方公尺、
    編號Ｂ部分面積十九平方公尺之鐵皮房屋，為甲○○所有，並由被告共同占有使
    用系爭鐵皮屋，此為兩造所不爭執，已如前述，從而，原告依據民法第七百六十
    七條之規定，請求甲○○應將系爭土地上之系爭鐵皮屋拆除，並與乙○將系爭土
    地交還原告，為有理由，應予准許。至乙○雖係系爭鐵皮屋之共同占有人，惟乙
    ○既非系爭鐵皮屋之所有權人，依前揭說明，乙○自無權利拆除系爭鐵皮屋，原
    告請求乙○應拆除系爭鐵皮屋云云，尚顯無據，應予駁回。原告就其勝訴部分及
    甲○○分別陳明願供擔保，聲請宣告假執行或免為假執行，經核均無不合，爰分
    別酌定相當之擔保金額准許之。至原告受敗訴判決部分，其假執行之聲請，即失
    所附麗，應併予駁回。
六、據上論結，本件原告之訴為一部有理由，一部無理由，依民事訴訟法第七十九條
    、第三百九十條第二項、第三百九十二條第二項，判決如主文。
中　　　華　　　民　　　國　　九十三　　年　　　七　　　月　　　七　　　日
                                    臺灣屏東地方法院民事第一庭
~B審判長法官　羅心芳
~B法　　　官　周群翔
~B法　　　官　許蓓雯
右為正本係照原本作成。
如不服本判決，應於收受送達後二十日內向本院提出上訴書狀。
~B法院書記官　黃佳惠
中　　　華　　　民　　　國　　九十三　　年　　　七　　　月　　　七　　　日
